最高法院民事裁定　　　　　　　九十四年度台抗字第六九五號
　　再 抗告 人　美商茂力科技股份有限公司台灣分公司
　　　　　　　　　　　　之1
　　法定代理人　高　立
　　訴訟代理人　陳哲宏律師
　　　　　　　　翁雅欣律師
上列再抗告人因與相對人02 Micro International Limited間請
求損害賠償事件，聲請法官迴避，對於中華民國九十四年二月二
十五日台灣高等法院裁定（九十四年度抗字第四一九號），提起
再抗告，本院裁定如下：
    主  文
再抗告駁回。
再抗告訴訟費用由再抗告人負擔。
    理  由
本件再抗告人與相對人間請求損害賠償事件，經台灣台北地方法
院（下稱台北地院）以九十三年度智字第七號受理，再抗告人於
民國九十四年一月二十日，即該事件最後言詞辯論期日（九十三
年十二月二十三日）後，宣判之前一日，以承辦法官汪漢卿有民
事訴訟法第三十三條第一項第二款規定，足認其執行職務有偏頗
之虞之情形，聲請該法官迴避。台北地院以再抗告人於知悉其所
稱法官有迴避之原因後，仍向法官為聲明或陳述，且於最後言詞
辯論終結時，仍向法官為陳述，未當庭聲請迴避，而依民事訴訟
法第三十三條第二項前段規定，認不宜使再抗告人得為迴避之聲
請，裁定駁回其聲請。再抗告人不服，以台北地院於裁定前，未
依民事訴訟法第三十四條第二項但書規定，予伊三日之釋明期間
為由，向原法院提起抗告。原法院以：按民事訴訟法第三十三條
第一項第二款規定，法官有同法第三十二條所定應自行迴避而不
自行迴避以外之情形，足認其執行職務有偏頗之虞，據而聲請法
官迴避者，應以法官對於訴訟標的有特別利害關係，或與當事人
之一造有密切之交誼或嫌怨，或基於其他情形客觀上足疑其為不
公平之審判者為其原因事實，若僅憑當事人之主觀臆測，或不滿
意法官進行訴訟遲緩，或認法官指揮訴訟欠當，即不得謂其有偏
頗之虞。又當事人以法官審判恐有偏頗為理由聲請迴避者，必以
該法官與當事人有親交或嫌怨等客觀的情事，足以認其有不公平
之裁判者為限。所謂偏頗之虞，應就具體事實作客觀之認定，不
能僅憑主觀之推測，是如當事人僅就法官於訴訟程序之指揮或取
捨當事人調查證據之聲請，或其他類此情形為指摘，客觀上不足
疑其為不公平之審判者，自非執行職務有偏頗之虞，不得據以聲
請法官迴避。本件綜合再抗告人聲請意旨及所提證據，核屬就汪
法官訴訟指揮權之行使、行使之態度或取捨當事人調查證據之聲
請是否妥適等問題有所爭執，並無具體事證足認汪法官對於訴訟
標的有特別利害關係，或與當事人之一造有密切之交誼或嫌怨，
或基於其他情形，客觀上足疑其為不公平審判，致執行職務有偏
頗之虞，自不得據以聲請該法官迴避等詞，因而認台北地院裁定
駁回再抗告人之聲請，理由雖有不同，結果尚無二致，而予以維
持，駁回再抗告人之抗告。再抗告人對原法院裁定提起再抗告，
雖以其適用法規顯有錯誤為由，惟核其再抗告狀所載理由，無非
仍就台北地院於裁定前，有無依民事訴訟法第三十四條第二項但
書規定，予再抗告人三日之釋明期間，及再抗告人訴訟代理人最
後言詞辯論期日是否自行不到場各情，謂原法院認定事實不憑證
據，適用民事訴訟法第三十三條第一項第二款規定顯有錯誤等語
。經查原裁定駁回再抗告人之抗告，並非以再抗告人未釋明其「
聲請法官迴避之原因」及「原因知悉在後」為由，亦未如台北地
院認程序上不應准許再抗告人聲請法官迴避，而係就再抗告人依
民事訴訟法第三十三條第一項第二款規定，以法官有同法第三十
二條所定應自行迴避而不自行迴避以外之情形，足認其執行職務
有偏頗之虞，聲請汪法官迴避有無理由之實體問題，審酌再抗告
人聲請意旨及所提證據，認再抗告人係就汪法官訴訟指揮權之行
使、行使之態度或取捨當事人調查證據之聲請是否妥適等問題有
所爭執，並無具體事證足認汪法官對於訴訟標的有特別利害關係
，或與當事人之一造有密切之交誼或嫌怨，或基於其他情形，客
觀上足疑其為不公平審判，致執行職務有偏頗之虞，因而駁回再
抗告人之抗告。又原裁定併稱「本件係於辯論終結後始行聲請法
官迴避，且辯論終結該期日係抗告人之訴訟代理人自行不到場辯
論，若容許當事人於辯論終結後自忖法院將為其不利之判決時得
聲請法官迴避，則反將造成審判之不公正，自與聲請法官迴避之
制度目的有違，自不應許可。」等詞，容有未洽。惟此並無礙其
已就再抗告人聲請意旨及所提證據，於實體上審酌汪法官有無再
抗告人所指應自行迴避而不自行迴避以外之情形，足認其執行職
務有偏頗之虞，核無再抗告人所謂適用法規顯有錯誤之情事。再
抗告論旨，猶執陳詞，指摘原裁定不當，聲明廢棄，非有理由。
據上論結，本件再抗告為無理由。依民事訴訟法第四百九十五條
之一第二項、第四百八十一條、第四百四十九條第一項、第九十
五條、第七十八條，裁定如主文。
中　　華　　民　　國　九十四　年　　七　　月　二十八　日
                      最高法院民事第二庭
                          審判長法官  蕭　亨　國
                                法官  楊　鼎　章
                                法官  陳　淑　敏
                                法官  謝　正　勝
                                法官  劉　福　來
      本件正本證明與原本無異
                                      書  記  官
中　　華　　民　　國　九十四　年　　八　　月　　八　　日
                                                      Ｔ
